【裁判字號】    98,裁,1902
【裁判日期】    980730
【裁判案由】    聲請假處分
【裁判全文】
最  高  行  政  法  院  裁  定
                                      98年度裁字第1902號
抗  告  人  甲○○
上列抗告人因與相對人中央選舉委員會間聲請假處分事件，對於
中華民國98年4月27日臺中高等行政法院98年度全字第3號裁定，
提起抗告，本院裁定如下︰
    主  文
抗告駁回。
抗告訴訟費用由抗告人負擔。
    理  由
一、按抗告法院認抗告為不合法或無理由者，應為駁回抗告之裁
    定。
二、本件原裁定係以：抗告人與相對人間因公職人員選舉罷免法
    事件，提起行政訴訟，經原審法院以96年度訴字第465號判
    決，相對人應作成由抗告人遞補澎湖縣議會第16屆第1選區
    議員選舉缺額之行政處分。相對人不服，提起上訴，並繫屬
    本院。惟查澎湖縣議會第17屆議員將於民國98年12月5日進
    行選舉，新當選議員並應於99年3月1日就任。倘第17屆議員
    在本院判決之前選舉，則抗告人縱獲勝訴判決亦無實益，難
    謂非重大損害，為此聲請裁定准許抗告人得暫時遞補澎湖縣
    議會第16屆第1選區議員缺額至99年2月28日下屆（即第17屆
    ）縣議員選出就任或本院判決止。經查澎湖縣議會第17屆議
    員縱將於民國98年12月5日進行選舉，惟新當選議員依抗告
    人陳稱係於99年3月1日就任，其聲請遞補期限亦至99年2月
    28日止，換言之，在99年2月28日前，如抗告人獲勝訴確定
    判決，均可能遞補；而抗告人另稱或至本院判決時為止，其
    意亦指在澎湖縣議會第17屆議員於民國99年2月28日前判決
    者而言，否則在民國99年2月28日之後再判決者，亦已無遞
    補問題。查本件依抗告人稱於97年2月18日向本院提起上訴
    ，已歷時1年2月有餘，隨時可分庭。而依司法院頒「各級行
    政法院辦案期限規則」第4條第4款規定，足見如案件自分庭
    之日起，本院上訴案件逾9個月者，將由研考單位列冊報請
    院長核閱後，通知承辦法官及其庭長促請注意，採取行政上
    之督促，準此，除有例外情形外，一般而言，本院就上訴案
    件自分庭之日起，未逾9個月內，應可結案。再依司法院98
    年3月18日院台廳司二字第0980006467號函載司法院所屬各
    機關列管事項執行績效統計表(三)行政訴訟事件列管標準，結
    案速度本院行政訴訟事件列管標準為50日，98年1月份實際
    執行率為11.74日。而本件抗告人其可能遞補期限尚達10個
    月而有餘（即令計至選舉日，亦近9個月之期限，法官亦均
    會依規定自我管控，以免受到督促，有失自律精神），顯較
    行政促請注意期限或列管速度甚至實際執行速度為長，則其
    主張將因本院遲未判決，而使其未能於遞補期限以前遞補，
    認屬重大損害云云，即非可取，亦無避免急迫危險之可言。
    又聲請假處分之原因，原則上不許當事人供擔保以代釋明而
    准許之，本件抗告人原聲請願供擔保以代釋明請求准許其假
    處分之聲請，嗣已就此部分撤回，本無庸再予論列，惟查本
    件抗告人所聲請係縣議員之遞補，倘遞補之後，於縣議會會
    議時，就議案正因其一票之差而使議案通過或不通過，且嗣
    後其本案訴訟又敗訴確定，則其所造成之損害，實無從補救
    ，相對人稱自性質上而言，不宜准予假處分，亦堪置信等由
    ，駁回抗告人在原法院之聲請。
三、抗告意旨略謂：本件提起上訴已歷時1年2月有餘，案件何時
    審結難以預料，倘依原裁定所稱一般案件9個月內應可結案
    ，本院行政訴訟列管標準為50日，98年1月份實際執行率為
    11.74日，本院就本案既尚未結案，難以認定原裁定之論據
    可採且無強制性，是原裁定據此認定本案不符定暫時狀態處
    分之要件，實屬率斷；況實務上本院之行政訴訟案件逾2年
    未結案者亦非無前例；若以抗告人可能遞補期限之長短為認
    定標準，原裁定亦未指出可供衡量之標準。況且依原裁定所
    執見解，對人民訴訟權之保護恐有不週，原裁定以議會通過
    或不通過將造成損害為立論前提，係對民主及議會制度有所
    誤解云云。
四、本院按：「於爭執之公法上法律關係，為防止發生重大之損
    害或避免急迫之危險而有必要時，得聲請為定暫時狀態之處
    分。」為行政訴訟法第298條第2項所明定。該規範意旨，係
    因公法上權利之爭執，常因訴訟之進行曠日廢時，即使權利
    人事後獲得勝訴判決，往往因損害已經發生或公法上權利狀
    態有所變更，導致權利無從實現，故有加以暫時保護之必要
    。因此，聲請要件首應以當事人之間有爭執之法律關係存在
    。經查，抗告人與相對人間公職人員選舉罷免法之本案訴訟
    事件，固經原審法院以96年度訴字第465號判決，相對人應
    作成由抗告人遞補澎湖縣議會第16屆第1選區議員選舉缺額
    之行政處分，相對人不服提起上訴，而繫屬本院，足見抗告
    人聲請本件假處分時，確實存在爭執之法律關係，然兩造間
    之本案訴訟，業經本院判決廢棄原判決並駁回抗告人原審之
    訴在案，顯然兩造間爭執之法律關係業已確定，抗告人自無
    聲請定暫時狀態假處分之實益。從而，原法院裁定駁回抗告
    人假處分之聲請，理由雖有不同，結論並無二致，其抗告難
    認有理由，應予駁回。
五、據上論結，本件抗告為無理由，依行政訴訟法第104條、民
    事訴訟法第95條、第78條，裁定如主文。
中    華    民    國    98    年    7     月    30    日
                    最高行政法院第六庭
                        審判長法官  吳  明  鴻
                              法官  黃  本  仁
                              法官  林  茂  權
                              法官  侯  東  昇
                              法官  黃  秋  鴻
以  上  正  本  證  明  與  原  本  無  異
中    華    民    國    98    年    7     月    31    日
                              書記官  伍  榮  陞


司法院資訊處製作；財團法人民間司法改革基金會備份。
